【裁判字號】    97,易,743
【裁判日期】    971119
【裁判案由】    詐欺
【裁判全文】
臺灣高雄地方法院刑事判決               97年度易字第743號
公  訴  人  臺灣高雄地方法院檢察署檢察官
被      告  戊○○
上列被告因詐欺等案件，經檢察官聲請簡易判決處刑（96年度偵
緝字第3037號、第3038號）及移送併辦（97年度偵字第29727 號
），嗣本院改依通常程序審理，因被告就被訴事實為有罪之陳述
，本院並聽取當事人之意見後，改依簡式審判程序進行，判決如
下：
    主  文
戊○○幫助犯詐欺取財罪，處有期徒刑參月，如易科罰金，以新
臺幣壹仟元折算壹日。
    事  實
一、戊○○應知他人取得第三人行動電話門號使用，係為掩飾渠
    等不法行徑，避免有偵查犯罪權限之執法人員循線查緝，且
    在客觀上亦可預見一般取得他人行動電話門號使用之行徑，
    常與財產犯罪所需有密切之關聯，竟以縱有人持其行動電話
    門號作為詐騙之犯罪工具亦不違背其本意之幫助犯意，於民
    國95年10月13日，在高雄市○○區○○街某處，將其於同日
    向臺灣大哥大股份有限公司（下稱臺灣大哥大公司）申辦之
    0000000000號行動電話門號預付卡交與乙○○（未經偵查）
    ，而由乙○○容任他人使用上開行動電話門號，以行不法之
    事。嗣詐騙集團成員取得上開預付卡後，即共同基於意圖為
    自己不法所有之犯意聯絡，以渠等於95年10月初，自朱原永
    （其所涉幫助詐欺取財犯行部分，業經臺灣臺南地方法院以
    96年度簡字第1723號判決確定）取得其所有設於臺南市○○
    路郵局帳戶號碼00000000000000號之存摺、提款卡及密碼，
    冒用朱原永之名義，並以戊○○申設之上開行動電話門號作
    為聯絡交易之用，於95年10月14日前某日（聲請簡易判決處
    刑書誤載為96年），分別在雅虎奇摩網站刊登下列拍賣訊息
    ：
  (一)「全新ASUS A8Jc A8HT23DD雙核心Core Duo獨立顯示」筆記
    型電腦之拍賣訊息，致上網瀏覽之庚○○不疑有他陷於錯誤
    ，於95年10月14日下午2 時許上網競價得標，並依戊○○申
    辦之上開行動電話門號與該詐欺集團成員聯絡後，於同日下
    午4 時16分許，轉帳新臺幣（下同）28,600元至上開帳戶內
    。
  (二)「Mio A701 PDA導航手機」（起訴書誤載為Mio A7021） 之
    拍賣訊息，致上網瀏覽之甲○○信以為真陷於錯誤，於95年
    10月14日（聲請簡易判決處刑書誤載為96年）下午3 時許上
    網競價得標，並依戊○○申辦之上開行動電話門號與該詐欺
    集團成員聯絡後，於同年月16日下午3 時7 分許，轉帳13,1
    20元至上開帳戶內。
  (三)「ASUS P525 智慧型四頻商務機」之拍賣訊息，致上網瀏覽
    之辛○○不疑有他遂陷於錯誤，於95年10月14日（聲請簡易
    判決處刑書誤載為96年）下午3 時許上網競價得標，並依戊○○申辦之上開行動電話門號與該詐欺集團成員聯絡後，於
    同日下午5 時59分許，轉帳10,120元至上開帳戶內。
  (四)「全新SONY DSC-T10（粉紅精裝版）720 萬畫素數位相機、
    臺灣索尼公司貨中文繁體介面」之拍賣訊息，致上網瀏覽之
    丁○○不疑有他而陷於錯誤，於95年10月14日（移送併辦意
    旨書誤載為96年）某時上網競價得標，並依戊○○申辦之上
    開行動電話門號與該詐欺集團成員聯絡後，於同年月16日轉
    帳13 ,470 元（含網路ATM 轉帳費用10元）至上開帳戶內。
  (五)「全新Dopod P100- 內含專用車充、USB 連接線- 無底價-
    得標可面交」之拍賣訊息，致上網瀏覽之丙○○不疑有他而
    陷於錯誤，於95年10月14日下午3 時許上網競價得標，並依
    戊○○申辦之上開行動電話門號與該詐欺集團成員聯絡後於
    同日下午3 時39分許，轉帳7,420 元至上開帳戶內。
  (六)華碩筆記型電腦之拍賣訊息，因該拍賣品項已結標，己○○
    於95年10月14日下午3 時許上網瀏覽後，即留言給賣方表示
    欲購買該商品，該詐欺集團之不詳成員即以戊○○申辦之上
    開行動電話門號與己○○聯絡，並另開版面供己○○下標，
    己○○遂依其指示以28,160元得標，並於同日下午5 時40分
    轉帳28,160元至上開帳戶內。
二、該詐騙集團成員於上開得標者匯款後，均未依約寄送拍賣商
    品，而致生損害於庚○○、甲○○、辛○○、丁○○、丙○○及己○○。嗣因上開6 人始終未領到得標商品，查覺有異
    分別報警處理，始悉上情。
三、案經庚○○、辛○○訴由臺北市政府警察局松山分局報告臺
    灣臺北地方法院檢察署、甲○○訴由臺北市政府警察局北投
    分局報告臺灣士林地方法院檢察署均呈請臺灣高等法院檢察
    署檢察長令轉臺灣臺南地方法院檢察署，及丁○○訴由臺北
    縣政府警察局移送臺灣臺南地方法院檢察署、高瑞聰訴由台
    南縣警察局善化分局及己○○訴由臺北市政府警察局大安分
    局報告臺灣臺南地方法院檢察署均呈請臺灣高等法院檢察署
    檢察長令轉臺灣高雄地方法院檢察署檢察官偵查聲請簡易判
    決處刑及移送併辦。
    理  由
一、本件被告戊○○所犯係死刑、無期徒刑、最輕本刑為3 年以
    上有期徒刑以外之罪，其於審判程序中就被訴事實為有罪之
    陳述，經審判長告知簡式審判程序之旨，並聽取公訴人及被
    告之意見後，經本院依刑事訴訟法第273 條之1 第1 項之規
    定，裁定進行簡式審判程序。又本件卷內之證據調查，依同
    法第273 條之2 規定，不受第159 條第1 項關於傳聞法則規
    定之限制，依法均有證據能力，合先敘明。
二、訊據被告對於上揭事實均坦承不諱，核與證人即被害人庚○○、甲○○、辛○○、丁○○、丙○○及己○○於警詢時之
    證言，及證人庚○○於偵查中證述之情節互核相符（見偵2
    卷第4 頁至第5 頁，偵1 卷第5 頁至第6 頁，偵4 卷第31頁
    至第32頁，警2 卷第6 頁至第8 頁，警1 卷第2 頁至第3 頁
    、偵10卷第15頁至第16頁，偵2 卷第51頁），並有(一)庚○○
    雅虎奇摩電子信箱成功標得拍賣商品之回函1 份及臺北富邦
    銀行匯款明細表影本1 紙，甲○○臺北富邦銀行匯款明細表
    影本1 紙，辛○○臺北富邦銀行網路ATM 交易明細影本1 紙
    及雅虎奇摩拍賣網站畫面1 份，丁○○玉山銀行網路ATM 交
    易明細查詢表1 紙及雅虎奇摩拍賣網站畫面1 份，高瑞聰中
    國信託商業銀行網路ATM 轉帳交易通知、對帳單各1 紙及雅
    虎奇摩拍賣網站畫面1 份，己○○中國信託商業銀行ATM 交
    易明細表影本1 紙在卷可稽（見偵2 卷第17頁至第18頁、第
    19頁、偵1 卷第16頁、偵4 卷第35頁至第42頁、警2 卷第11
    頁至第14頁、警1 卷第6 頁至第11頁、偵10卷第22頁），及
    (二)中華郵政股份有限公司臺南郵局95年11月8 日南營密字第
    0951201956號函暨檢附之朱原永開戶資料及95年10月14日至
    同年月19日之交易資料、95年11月10日南營密字第09512019
    64號函暨檢附之朱原永開戶資料及93年12月29日至95年10月
    20日之客戶歷史交易清單、95年11月23日南營密字第095120
    2036號函暨檢附之朱原永開戶資料及93年12月29日至95年10
    月20日之客戶歷史交易清單、臺南成功路郵局上開帳戶自93
    年7 月1 日至95年10月27日之客戶歷史交易清單、臺灣大哥
    大公司96年6 月8 日第法大字096055752 號函暨檢附之戊○○申辦門號基本資料查詢單、行動電話門號0000000000號95
    年10月13日至同年月10月15日及95年10月15 日 至同年月17
    日之雙向通聯紀錄各1 份附卷可憑（見偵1 卷第7 頁至第9
    頁、偵4 卷第43頁至第48頁、偵2 卷第27頁至第30頁、偵4
    卷第7 頁至第25頁、警1 卷第20頁至第25 頁 、警1 卷第30
    頁第34頁、警2 卷第30頁至第35頁）；參以上開0000000000
    號門號係由被告於95年10月13日申辦當日交與乙○○一節，
    業據被告供明在卷（見偵6 卷第27頁、本院卷第50頁），及
    證人乙○○於審理時證述明確（見本院96年度簡字第6176號
    第13頁）。又上開被害人6 人均係於交付該門號翌日即95年
    10月14日上網瀏覽拍賣訊息受騙，已如前述，是證人乙○○
    於本院審理時證稱：該門號伊用了1 個月後，於95年11月間
    遺失等語（見本院96年度簡字第6176號卷第12頁至第13頁）
    ，顯與上開事實矛盾，足見證人乙○○仍隱瞞部分實情，其
    與被告均有幫助詐欺之犯意甚明，是綜上所述，足認被告之
    任意性自白與事實相符，得為認定犯罪之依據。從而，本件
    事證明確，被告犯行堪以認定，應依法論科。
三、論罪科刑：
  (一)核被告所為，係犯刑法第30條第1 項前段、第339 條第1 項
    詐欺取財罪之幫助犯。被告基於一幫助之決意及行為，提供
    上開0000000000號行動電話門號予他人使用，導致使詐騙集
    團分別詐取被害人庚○○、甲○○、辛○○、丁○○、丙○○及己○○之財物，係以一行為觸犯數幫助詐欺取財罪，為
    同種想像競合犯，應依刑法第55條規定，論以一幫助詐欺取
    財罪。又被告涉犯幫助他人詐欺被害人丁○○之犯行與聲請
    簡易判決處刑部分，既有想像競合犯之裁判上一罪關係，自
    為聲請效力所及，且經檢察官移送併辦，得由本院一併審理
    ；又被告涉犯幫助詐欺被害人高瑞聰及己○○之犯行部分，
    經檢察官另為追加起訴（由本院以97年度易字第744 號判決
    公訴不受理），惟此部分事實與檢察官聲請簡易判決處刑及
    併案部分，亦有裁判上一罪之關係，業如上述，故應為聲請
    效力所及，本院自亦得於本案併予審理，附此敘明。又被告
    係幫助犯，已如前述，爰依刑法第30條第2 項規定，按正犯
    之刑減輕之。
  (二)爰審酌被告在知悉國內現今詐騙案件盛行之情形下，竟仍隨
    意提供行動電話門號與他人使用，幫助詐欺集團成員行騙財
    物，造成被害人之損失，並使國家追訴犯罪困難，危害社會
    交易秩序甚鉅，行為實有可議之處，惟念及其終能於本院審
    理時坦承犯行，犯後態度尚可，且被告前未曾受有期徒刑以
    上刑之宣告，素行良好，有臺灣高等法院被告前案紀錄表1
    份在卷可稽，並考量本件被害人所受損害總計為100,890 元
    ，金額非鉅，及其犯罪動機、目的、手段等一切情狀，量處
    如主文所示之刑，並衡酌被告係五專畢業、家庭經濟狀況貧
    寒等情（見偵6 卷第9 頁），諭知如主文所示易科罰金之折
    算標準，以資懲儆。又按「本條例施行前，經通緝而未於中
    華民國96年12月31日以前自動歸案接受偵查、審判或執行者
    ，不得依本條例減刑。」，中華民國九十六年罪犯減刑條例
    第5 條定有明文，查中華民國九十六年罪犯減刑條例在96年
    7 月16日公布施行，而被告因本件幫助詐欺犯行，於96年6
    月5 日經臺灣臺南地方法院檢察署（下稱臺南地檢）以南檢
    瑞偵崇緝字第1846號發布通緝，又於同年6 月20日經臺南地
    檢以南檢瑞偵崇緝字第2003號發佈併案通緝，而未自動歸案
    接受偵查，至96年8 月3 日始為警緝獲，有臺南地檢通緝書
    2 份及高雄市政府警察局新興分局通緝案件移送書1 份（見
    偵11卷第2 頁、第8 頁，偵9 卷第1 頁至第5 頁），是以，
    本件被告上開犯行，雖在96年4 月24日以前，惟依上開說明
    ，應不得依中華民國九十六年罪犯減刑條例予以減刑，併此
    敘明。
據上論斷，應依刑事訴訟法第299 條第1 項前段、第273 條之1
第1 項，刑法第30條第1 項前段、第2 項、第339 條第1 項、第
55條、第41條第1 項前段，刑法施行法第1 條之1 ，判決如主文
。
本案經檢察官鄭益雄到庭執行職務。
中    華    民    國    97    年    11    月    19    日
                  刑事第十一庭  審判長法  官  蔡廣昇
                                      法  官  王  琁
                                      法  官  周佳佩
以上正本證明與原本無異。
如不服本判決應於收受本判決後10日內向本院提出上訴書狀，並
應敘述具體理由，如未敘述上訴理由者，應於上訴期間屆滿後20
日內補提理由書狀於本院（均須按他造當事人之人數附繕本）「
切勿逕送上級法院」。
中    華    民    國    97    年    11    月    19    日
                                      書記官  王壹理
附錄本案論罪科刑法條：
刑法第339 條第1 項
意圖為自己或第三人不法之所有，以詐術使人將本人或第三人之
物交付者，處5 年以下有期徒刑、拘役或科或併科1,000 元以下
罰金。


司法院資訊處製作；財團法人民間司法改革基金會備份。
